【裁判字號】    89,簡上,227
【裁判日期】    890922
【裁判案由】    給付貨款
【裁判全文】
臺灣臺中地方法院民事判決  八十九年度簡上字第二二七號
    上訴人      乙○○
    被上訴人    甲○○
右當事人間請求給付貨款事件，上訴人對於中華民國八十九年四月十三日本院台中簡
易庭八十九年度中簡字第五九九號第一審判決提起上訴，本院判決如左：
    主      文
原判決命上訴人給付超過新台幣壹拾萬零陸仟伍佰伍拾元部分及該部分訴訟費用之裁
判廢棄。
右開廢棄部分，被上訴人在第一審之訴駁回。
其餘上訴駁回。
第一、二審訴訟費用由上訴人負擔二分之一，餘由被上訴人負擔。
    事      實
甲、上訴人方面：
  一、聲明：
    （一）原判決廢棄。
    （二）被上訴人在第一審之訴駁回。
    （三）第一、二審訴訟費用由被上訴人負擔。
  二、陳述：除與原審判決書所載者相同茲予引用外，補稱：上訴人於民國八十六年
      、八十七年間陸續向被上訴人購買檳榔菁仔，共計貨款為新台幣（下同）二十
      八萬四千元（對帳單記載二十八萬四千五百六十三元，係同一筆貨款），嗣又
      於八十八年二月十四日向被上訴人購買檳榔菁仔計一萬六千五百五十六元，上
      訴人已清償部分貨款，僅欠被上訴人尾款二萬六千零五十元。
  三、證據：援用原審之立證方法，補提對帳單影本七張為證。
乙、被上訴人方面：
  一、聲明：駁回上訴。
  二、陳述：除與原審判決書所載者相同茲予引用外，補稱：對帳單之添字是其所簽
      ，被上訴人僅給付九萬四千元，尚積欠二十萬六千五百五十元之貨款。
  三、證據：援用原審之立證方法。
    理      由
一、本件被上訴人起訴主張上訴人於八十六年、八十七年間陸續向其購買檳榔菁仔，
    共計貨款為二十八萬四千元，嗣於八十七年六月二十三日至八十八年二月十四日
    止，分別清償九萬四千元，尚欠十九萬元，嗣上訴人又於八十八年二月十四日向
    被上訴人購買檳榔菁仔計一萬六千五百五十元，共積欠二十萬六千五百五十元之
    貨款。上訴人則以其固於八十六年、八十七年間陸續向被上訴人購買檳榔菁仔，
    共計貨款二十八萬四千元，嗣又於八十八年二月十四日向被上訴人購買檳榔菁仔
    計一萬六千五百五十六元，惟已清償部分貨款，僅欠被上訴人尾款二萬六千零五
    十元等語置辯。
二、按買受人對於出賣人，有交付約定價金及受領標的物之義務。又當事人主張有利
    於已之事實者，就其事實有舉證之責任，民法第三百六十七條及民事訴訟法第二
    百七十七條分別定有明文。被上訴人主張上訴人於八十六年、八十七年間陸續向
    其購買檳榔菁仔，共計貨款為二十八萬四千元，嗣於八十八年二月十四日又向被
    上訴人購買檳榔菁仔計一萬六千五百五十元等事實，復為上訴人所不爭執，堪信
    為真實。上訴人主張其已清償部分貨款，僅欠被上訴人尾款二萬六千零五十元等
    語。惟被上訴人抗辯稱上訴人僅清償九萬四千元，尚積欠二十萬六千五百五十元
    貨款云云。上訴人向被上訴人購買檳榔菁仔計三十萬零五百五十元（二十八萬四
    千元加一萬六千五百五十元），已如前述，揆諸前揭說明，上訴人既然主張其已
    清償部分貨款，僅積欠被上訴人貨款二萬六千零五十元之事實，自應舉證以實其
    說。是本院自應審究被上訴人依據系爭買賣之法律關係請求上訴人給付積欠之二
    十萬六千五百五十元貨款，應否准許，分述如次：
  （一）八十六年、八十七年間之二十八萬四千元貨款部分
        上訴人固於八十六年、八十七年間陸續向被上訴人購買檳榔菁仔，共計貨款
        為二十八萬四千元之事實，既如前述，惟上訴人主張其已清償十九萬四千元
        （六萬五千元、五萬元、四萬九千元、八千元及二萬二千元）之事實，業據
        其提出之對帳單為證，被上訴人亦自認就其在上開貨款現付欄之後，親自簽
        署『添』字，既然被上訴人在上開貨款現付欄之後，親自簽署『添』字，足
        認其已收受十九萬四千元之貨款甚明，而非被上訴人所稱上訴人僅清償九萬
        四千元云云。從而，上訴人就該二十八萬四千元之貨款，既已清償十九萬四
        千元，尚積欠九萬元無疑。
  （二）八十八年二月十四日之一萬六千五百五十六元貨款部分
        上訴人於八十八年二月十四日向被上訴人購買檳榔菁仔計一萬六千五百五十
        六元之事實，已如前述，上訴人固主張其已清償該筆貨款云云，惟被上訴人
        否認有清償事實，上訴人自應舉證證明之，然據上訴人提出之對帳單均無法
        證明其已清償該筆貨款，是被上訴人本於買賣契約之關係，請求上訴人清償
        此部分之債務，於法有據。
三、綜上所述，被上訴人本於買賣之法律關係，得請求上訴人給付十萬零六千五百五
    十元（即總貨款三十萬零五百五十元扣除清償之十九萬四千元之貨款）及自八十
    九年三月三十一日起至清償日止，按週年利率百分之五計算之利息，為有理由，
    應予准許。逾此所為請求，為無理由，應予駁回。原審就超過上開應准許部分，
    為上訴人敗訴之判決，自有未洽。上訴意旨就此部分指摘原判決不當，求予廢棄
    改判，為有理由。至於上開應准許部分，原審判命上訴人給付，核無違誤，上訴
    意旨就此部分，仍執陳詞，指摘原判決不當，求予廢棄，為無理由，應駁回其上
    訴。
四、據上論結，本件上訴為一部有理由，一部無理由，依民事訴訟法第四百三十六條
    之一第三項、第四百五十條、第四百四十九條第一項、第七十九條但書，判決如
    主文。
中      華      民      國    八十九    年      九      月    二十二    日
                            臺灣臺中地方法院民事第一庭
~B審判長法官  吳惠郁
~B法      官  吳蕙玟
~B法      官  林洲富
右為正本係照原本作成。
本件判決不得上訴。
中      華      民      國    八十九    年      九      月    二十二    日
~B法院書記官


司法院資訊處製作；財團法人民間司法改革基金會備份。
